臺灣高雄地方法院民事裁定
109年度消債更字第131號
聲  請  人  王勝鋒  
0000000000000000

代  理  人  黃千珉律師
上列當事人因消費者債務清理事件聲請更生，本院裁定如下：
    主  文
聲請人王勝鋒自中華民國一百零九年七月二十一日下午四時起開
始更生程序。
命司法事務官進行本件更生程序。
    理  由
一、聲請意旨略以：伊無力清償債務，曾於民國109年2月19日向
    本院聲請調解債務清償方案，惟調解不成立。又伊未經法院
    裁定開始清算程序或宣告破產，爰聲請更生等語。
二、按債務人不能清償債務或有不能清償之虞者，得依本條例所
    定更生或清算程序，清理其債務。債務人無擔保或無優先權
    之本金及利息債務總額未逾新臺幣（下同）12,000,000元者
    ，於法院裁定開始清算程序或宣告破產前，得向法院聲請更
    生。法院開始更生程序之裁定，應載明其年、月、日、時，
    並即時發生效力。法院裁定開始更生或清算程序後，得命司
    法事務官進行更生或清算程序，必要時得選任律師、會計師
    或其他適當之自然人或法人一人為監督人或管理人。消費者
    債務清理條例（下稱消債條例）第3條、第42條第1項、第45
    條第1項及第16條第1項分別定有明文。
三、經查：
  ㈠聲請人前於109年2月19日向本院聲請調解債務清償方案，經
    本院109年度司消債調字第93號受理，於同年3月24日調解不
    成立，聲請人並於同日以言詞聲請更生等情，業經本院調閱
    上開調解卷宗核閱無訛，並有調解程序筆錄可參（見司消債
    調卷第73頁），是以依消費者債務清理條例施行細則第44條
    之3規定，聲請人於前置調解不成立後聲請更生，應屬合法
    。
  ㈡次查，聲請人於107年及108年度申報所得各為22,000元、5,2
    16元（均為薪資所得），然其自陳向本院聲請更生前2年內
    有從事臨時工作收入共528,000元（即每月22,000元），名
    下無財產，勞工保險投保於高雄縣煤氣配送業職業工會，另
    有宏泰人壽1張保單解約金487元。又聲請人自陳107年4月至
    107年年底從事粗工，以日薪1,000元計，無固定雇主，月收
    入約20,000元，108年2月起迄今則由杰森營造有限公司派工
    從事寬頻人孔蓋維修，以日薪1,100元計，月收入約22,000
    元，如入不敷出則由父母資助（非每月固定金額資助），而
    杰森營造公司函覆聲請人之領薪表僅載「12/25上班、12/31
    離職。領薪5,776元」，未領取社會局補助等情，有財產及
    收入狀況說明書（司消債調卷第2至3頁、司消債調卷第77頁
    ）、財團法人金融聯合徵信中心前置協商專用債權人清冊（
    司消債調卷第9至10頁）、財政部高雄國稅局106年及107年
    度綜合所得稅各類所得資料清單及總歸戶財產查詢清單（司
    消債調卷第11至13頁）、勞工保險被保險人投保資料表（司
    消債調卷第15頁）、債權人清冊（本案卷第13至14頁）、戶
    籍謄本（本案卷第15頁）、高雄市政府社會局社會福利資訊
    料查詢表（本案卷第36至38頁）、信用報告（本案卷第46頁
    ）、存摺（本案卷第48頁）、收入切結書（司消債調卷第14
    頁、本案卷第52頁）、宏泰人壽保險股份有限公司陳報狀（
    本案卷第54至55頁）、商業保險投保資料查詢結果表（本案
    卷第64頁）、領薪表（本案卷第66頁）、108年度稅務電子
    閘門財產所得調件明細表（本案卷第35頁）在卷可參。故本
    院審酌上情，認為核算聲請人目前償債能力之基礎以其切結
    每月22,000元為基準。
  ㈢關於聲請人個人日常必要支出部分，聲請人陳稱全家居住於
    大舅子名下房屋，每月以現金支付房租8,000元，無簽收單
    據，未領取租金補助，有房屋租賃契約書（出租人為徐緯豪
    、承租人為徐苡珊）及高雄市政府都市發展局函在卷可稽（
    本案卷第11頁、本案卷第21至23頁、本案卷第53頁）。按債
    務人必要生活費用，以最近一年衛生福利部或直轄市政府所
    公告當地區每人每月最低生活費一點二倍定之，消債條例第
    64條之2第1項定有明文。本院參酌衛福部社會司所公告109
    年度高雄市最低生活費標準為13,099元。又該最低生活費用
    之標準，係照當地最近1年平均每人消費支出60％，依其基準
    之家庭收支調查報告調查表格式所示有關經常性支出之調查
    項目，其原即包括利息支出、食品、衣著、房租及水費、電
    費、醫療保健、交通、娛樂、教育等基本生活需求。本院認
    在聲請人並無特殊需求，應以此最低生活費之1.2倍即15,71
    9元認係其個人必要生活費用。
  ㈣至扶養費支出部分，聲請人主張其配偶在家照顧甫出生之長
    女，無業，其每月須負擔配偶及長女扶養費各10,000元、6,
    500元。經查，聲請人之配偶徐苡珊係70年生，106年至108
    年度申報所得均為0元、名下無財產，勞工保險投保於高雄
    市汽車保養人員職業工會，未領取社會局補助；其等育有之
    長女王○喬係108年11月生，名下無財產，現每月領取育兒津
    貼2,500元等情，有戶籍謄本、所得資料及財產查詢清單、
    存摺、高雄市政府社會局社會福利資訊料查詢表在卷可參（
    本案卷第15至19頁、第27至34頁、第47至51頁）。按夫妻互
    負扶養之義務，其負扶養義務之順序與直系血親卑親屬同，
    其受扶養權利之順序與直系血親尊親屬同，亦即配偶與直系
    血親尊親屬同居於第一順位之受扶養權利人。又受扶養權利
    者，以不能維持生活而無謀生能力者為限，該等無謀生能力
    之限制，於直系血親尊親屬不適用之。而夫妻互受扶養權利
    之順序，既與直系血親尊親屬同，自亦不以無謀生能力為必
    要。民法第1116條、第1116條之1、第1117條以及最高法院7
    9年台上字第2629號判例意旨規範綦詳，參以徐苡珊近3年均
    無申報所得資料、名下亦無財產，是本院認聲請人之配偶及
    其等長女均有受聲請人扶養之權利及必要。扶養費用數額部
    分，按受扶養者之必要生活費用，準用第1項規定計算基準
    數額，並依債務人依法應負擔扶養義務之比例認定之，消債
    條例第64條之2第2項亦有明定。準此，聲請人所應負擔配偶
    及長女之扶養費，以109年度高雄市每人每月最低生活費13,
    099之1.2倍即15,719元計算，則聲請人每月負擔其等扶養費
    於扣除育兒津貼後即應以28,938元（計算式：15,719×2－2,5
    00＝28,938）為度，而聲請人主張每月支出扶養費共16,500
    元，低於本院計算之基準，係屬合理。
  ㈤綜上所述，以聲請人現每月收入22,000元為其償債能力基準
    ，扣除個人必要生活費15,719元及扶養費16,500元後，顯已
    超支，惟聲請人於調解程序自陳每月清償能力為1,000元（
    司消債調卷第73頁），而聲請人目前負債總額為2,372,446
    元（參調解卷第28頁以下，包含：遠東銀行、永豐銀行、台
    新銀行、中國信託銀行、滙誠第一資產公司、滙誠第二資產
    公司、普羅米斯顧問公司、台灣金聯資產公司、磊豐國際資
    產公司、新加坡商艾星國際公司、良京實業公司），扣除宏
    泰人壽保險解約金487元，以聲請人於調解程序自陳每月可
    清償1,000元計算，需約198年【計算式：（2,372,446－487
    ）÷1,000÷12≒197.7】始能清償完畢，應認其已不能清償債
    務。此外，聲請人無擔保或無優先權之債務總額未逾12,000
    ,000元，且無消債條例第6條第3項、第8條或第46條各款所
    定駁回更生聲請之事由存在，則聲請人聲請更生為有理由，
    應予准許，爰命司法事務官進行本件更生程序。
四、依消債條例第11條第1項、第45條第1項，裁定如主文。
中　　華　　民　　國　　109 　年　　7 　　月　　21　　日
                  民事庭　法　　官　賴寶合
以上正本係照原本作成。
本裁定不得抗告。
中　　華　　民　　國　　109 　年　　7 　　月　　21　　日
                          書記官    胡美儀